【裁判字號】    95,勞訴,1
【裁判日期】    950706
【裁判案由】    確認僱傭關係存在等
【裁判全文】
臺灣高雄地方法院民事判決               95年度勞訴字第1號
原      告  甲○○
訴訟代理人  陳慧博律師
被      告  中華行理貨有限公司
法定代理人  乙○○
訴訟代理人  柯尊仁律師
當事人間確認僱傭關係存在等事件，本院於民國95年6 月22日言
詞辯論終結，判決如下：
    主  文
確認兩造間之僱傭關係存在。
被告應給付原告新臺幣壹拾貳萬捌仟伍佰元，及自民國九十五年
一月六日起至清償日止，按年息百分之五計算之利息。
訴訟費用由被告負擔。
本判決第二項得假執行，但被告如以新臺幣壹拾貳萬捌仟伍佰元
為原告預供擔保後，得免為假執行。
    事實及理由
一、原告主張：原告於民國74年6 月11日起即受僱於被告擔任行
    政人員，負責處理公司內外之雜務，自94年起每月薪資為新
    台幣（下同）25,700元。而有關被告公司會計與勞健保業務
    並非原告之業務範圍，惟被告竟以原告擅自提高自己之勞、
    健保投保金額而損及被告公司利益，及依不實之投保金額，
    辦理補貼訴外人即原告之夫蔡進培、弟邱國財所繳之勞健費
    用為由，於94年8 月22日依勞動基準法第12條第1 項第4 款
    規定終止兩造之勞動契約。然原告並無被告所指之情形存在
    ，且縱有上開情形，被告於知悉後亦已逾30日之除斥期間，
    是被告終止兩造之僱傭關係顯非合法，原告自有訴請確定兩
    造之僱傭關係仍存在之必要。又因被告不當解僱原告，自94
    年8 月起即未再給付原告薪資，原告自得請求被告給付自94
    年8 月起至12月止之薪資共128,500 元。為此，爰本於僱傭
    契約之法律關係提起本訴等情，並聲明：(一)確認兩造間之僱
    傭關係存在。(二)被告應給付原告128,500 元，及自起訴狀繕
    本送達之翌日起至清償日止，按年息5 ％計算之利息。(三)上
    開第二項聲明願供擔保請准宣告假執行。
二、被告則以：原告受僱於被告擔任行政人員，係與被告公司另
    一名行政人員即訴外人丙○○共同負責處理公司包括勞、健
    保業務在內之所有行政業務。原告明知員工勞、健保之投保
    金額應按實際之薪資申報，詎其竟自85年起擅自提高自己之
    投保金額，致被告受有損害。又被告因業務需要，長期向高
    雄市輪船理貨職業工會僱用無一定雇主之勞工，且就渠等應
    繳納工會之勞健保費用均按其應繳金額予以補貼80％，原告
    明知其夫蔡進培、弟邱國財為被告所僱無一定雇主之勞工，
    竟提高蔡進培、邱國財之投保金額，而依不實之投保金額辦
    理補貼該二人之勞健保費用，致損害被告之利益。故原告之
    行為顯有違反勞動契約且情節重大，被告依勞動基準法第12
    條第1 項第4 款規定終止與原告之勞動契約，即無不合。又
    兩造間之僱傭關係既已合法終止，則原告請求被告給付薪資
    128,500 元，即屬無據等語，資為抗辯。並聲明：(一)原告之
    訴駁回。(二)如受不利判決，願供擔保請准免為假執行之宣告
    。
三、按法律關係之存在與否不明確，致原告在私法上之地位有受
    侵害之危險，而此危險得以對於被告之確認判決除去之者，
    即得依民事訴訟法第247 條之規定提起確認之訴（最高法院
    52年台上字第1922號判例意旨參照）。本件原告主張兩造間
    之僱傭關係存在，惟為被告所否認，是以兩造間就僱傭關係
    是否存在既有爭執，原告私法上之受僱人地位乃有受侵害之
    危險，而此項危險得由原告提起確認判決除去之，故原告即
    有受確認判決之法律上利益，其提起本件確認之訴，核無不
    合，先予敘明。
四、兩造不爭執之事項：
（一）原告自74年6 月11日起即受僱於被告擔任行政業務，自94
      年起原告每月之薪資為25,700元。而自85年起原告之勞健
      保投保金額均高於其實領之薪資。
（二）被告以原告有勞動基準法第12條第1 項第4 款規定之情形
      ，於94年8 月22日寄發存證信函予原告，終止兩造間之僱
      傭契約。
五、本件所應予審究之爭點為：(一)原告之職務有無包含辦理被告
    公司之勞健保業務？(二)被告以原告有勞動基準法第12條第4
    款規定之情形終止兩造間僱傭契約，是否合法？有無理由？
    (三)原告得否向被告請求給付薪資128,500 元？爰分敘本院之
    判斷如下：
（一）原告之職務有無包含辦理被告公司之勞健保業務？
    1.原告主張其未負責辦理被告之勞健保業務，惟為被告所否
      認，並以原告係與丙○○共同負責處理公司包括勞健保業
      務在內之所有行政業務置辯。經查，原告確有負責辦理公
      司之勞健保業務乙節，業據證人丙○○於本院證述：伊有
      負責公司勞健保業務，且伊與原告二人的工作業務性質相
      同，但是公司會計只有伊在負責等語明確（見本院卷第11
      5 頁），且參以原告對於被告所提勞工保險加退保申請表
      及全民健康保險投退保申請表（見本院卷第66至68頁）為
      其所填寫，亦不爭執（見本院卷第60頁），堪認被告抗辯
      原告有共同負責辦理公司勞健保等行政業務，尚非無據。
    2.雖原告提出被告之勞工保險投保薪資調整表1 份（見本院
      卷第50頁），其上載明經辦人為丙○○，有其用印云云，
      惟證人丙○○係證述：該調整表為伊所寫，因勞保局規定
      就只能在調整表上蓋經辦人、公司及負責人之印章，伊是
      經辦人，所以在經辦人上只有蓋伊印章，有時勞健保異動
      表原告會幫伊填寫等語（見本院卷第115 、117 頁），自
      不能因前開調整表上僅記載經辦人為丙○○，即認原告並
      無共同負責辦理勞健保業務。又證人即曾擔任被告公司理
      貨員之孫國忠固到庭證稱：丙○○負責申報被告公司之勞
      健保業務，原告是負責派班及至港務局申請登輪證等工作
      等語（見本院卷第61頁），惟證人孫國忠自承其勞健保均
      在工會投保申報（見同上頁），則其既非在被告公司投保
      勞健保，衡情對於原告有無與丙○○共同負責辦理被告公
      司之勞健保業務並非清楚，據此尚難憑為原告未參與辦理
      勞健保業務之佐證。
（二）被告以原告有勞動基準法第12條第4 款規定之情形終止兩
      造間僱傭契約，是否合法？有無理由？
    1.按勞動基準法第12條第1 項固明定，勞工有該項各款所列
      情形之一者，雇主得不經預告終止勞動契約；惟雇主依前
      項第1 款、第2 款及第4 款至第6 款規定終止契約者，應
      自知悉其情形之日起，30日內為之，勞動基準法第12條第
      2 項定有明文。本件被告乃依勞動基準法第12條第4 款規
      定終止兩造間之勞動契約，自應受上開30日除斥期間之限
      制。查被告係以原告自85年起擅自陸續提高自己之勞健保
      投保金額，未按實際之薪資申報，且依不實之投保金額辦
      理補貼蔡進培、邱國財之勞健保費用，損害被告之利益，
      而有勞動基準法第12條第4 款所定「違反勞動契約或工作
      規則，情節重大」之情形，於94年8 月22日終止兩造間之
      勞動契約，業經被告陳明在卷，並有存證信函附卷可稽（
      見本院卷第9 至11頁），而被告自承係因勞工退休金條例
      新制將於94年7 月1 日起施行，在收到勞工保險局於該日
      前所寄之「勞工退休金制度選擇暨提繳申報表」後始發覺
      上情，此據被告自認屬實（見本院卷第30、82頁），並為
      其上開存證信函載述明確（見本院卷第10頁），是被告至
      遲於94年7 月1 日之前，即應已知悉原告有該款事由存在
      ，惟卻於94年8 月22日始以存證信存終止兩造之勞動契約
      ，顯已逾30日之除斥期間，則被告終止勞動契約並非合法
      ，自不生終止兩造間勞動契約之效力。至被告雖以其事後
      於94年8 月間始發覺原告有不實申報情事為辯，然就此有
      利之事實並未能舉證以實其說，即無足取。
    2.退而言之，縱認本件無上開除斥期間之適用，而查，原告
      自85年起之勞健保投保金額雖均高於其實領之薪資，此為
      兩造所不爭執，並有被告所製作之薪資表及原告之勞工保
      險被保險人投保資料表可佐（見本院卷第37、88頁），惟
      被告之員工均以其實領薪資加上年終及三節獎金之金額，
      作為投保之薪資，此據證人丙○○證述：伊93年月薪為35
      ,700 元 ，實領31,700元，投保薪資為36,300元，因為有
      加上年節獎金及三節獎金，所以會以13個月的平均月薪來
      投保，其他員工也差不多以此方式投保等語（見本院卷第
      116 、117 頁），是原告投保金額是否確有高於其月薪加
      上年節獎金，即非無疑。況且證人丙○○自85年起每年調
      整被告公司員工之投保薪資時，均有先給被告之負責人看
      過及蓋章後，才將調整表寄到勞保局，業據證人丙○○於
      本院證述明確（見本院卷第117 頁），且勞工保險投保薪
      資調整表上確有被告及其負責人之用印，亦有被告公司自
      85年起之勞工保險投保薪資調整表可憑（見本院卷第100
      至105 頁），是以被告負責人既有看過調整表且在上面蓋
      章，足認被告顯已知悉原告提高其投保薪資乙事，而自85
      年起至終止原告之勞動契約為止，均未見被告有反對之情
      事，堪認被告應認原告之投保薪資為合理，基此，自難認
      原告有違反勞動契約或工作規則而情節重大之情事。
    3.另被告對於公司所屬理貨員應繳納工會之勞健保費用均按
      其應繳金額予以補貼80％，固為原告所不爭執，惟理貨員
      蔡進培、邱國財均在高雄市輪船理貨業職業工會投保，並
      非在被告公司投保，此為被告不爭執，並有被告所提蔡進
      培、邱國財之勞工保險卡在卷可參（見本院卷第40、42頁
      ），是縱原告有幫渠等提高投保薪資，亦係其個人行為而
      非從事被告公司之業務。且依證人蔡進培於本院證稱：伊
      薪資不固定，有時候代班會領比較多，若沒有船進來領的
      薪資會比較少，因伊是在工會投保，工會每年都會寄調整
      表給伊，每年可調整一級，伊自己決定要投保多少後，再
      委請原告幫忙填寫，而邱國財投保之情形與伊相同等語（
      見本院卷第73頁），及依證人蔡進培93年度之投保金額為
      36,300元，明顯低於該年度實領薪資38,200元，有被告所
      製作蔡進培之薪資表可稽（見本院卷第39頁），則蔡進培
      、邱國財之投保薪資既非原告決定，而係由蔡進培、邱國
      財自行決定後交原告填寫申報，足見原告即無被告所指擅
      自提高該二人之投保金額，而依不實投保金額辦理補貼勞
      健保費用之情事，故被告以原告有此事由而終止勞動契約
      ，即無理由，自非可取。
（三）原告得否向被告請求給付薪資128,500元？
      按僱用人受領勞務遲延者，受僱人無補服勞務之義務，仍
      得請求報酬；又債務人非依債務本旨實行提出給付者，不
      生提出之效力，但債權人預示拒絕受領之意思或給付兼需
      債權人之行為者，債務人得以準備給付之事情，通知債權
      人以代提出；再債權人對於已提出之給付，拒絕受領或不
      能受領者，自提出時起，負遲延責任，民法第487 條、第
      235 條及第234 條分別定有明文。查被告於94年8 月22日
      終止兩造之勞動契約，非屬合法，已如前述，上開終止雖
      不生終止契約之效力，但已足徵被告有預示拒絕受領原告
      勞務之表示，而原告起訴確認兩造之僱傭關係存在，已將
      準備給付之事情通知被告，則被告於拒絕受領後，即應負
      受領勞務遲延之責，準此，原告並無補服勞務之義務，自
      得依民法第487 條規定請求被告給付薪資。而原告自94年
      起每月之薪資為25,700元，此為兩造所不爭執，且被告並
      未給付原告94年8 月份薪資之事實，亦為被告所不否認（
      見本院卷第133 頁），堪認為真正，則兩造間之僱傭契約
      既然存在，原告請求被告給付自94年8 月起至12月止之薪
      資，共計128,500 元（計算式：25,700×5 ＝128,500 ）
      ，即屬有據。
六、綜上所述，被告終止兩造間之勞動契約既非合法，則兩造之
    僱傭關係仍然存在。從而，原告請求確認兩造間之僱傭關係
    存在，並請求被告給付94年8 月起至12月止之薪資共128,50
    0 元，及自起訴狀繕本送達之翌日即95年1 月6 日起至清償
    日止，按年息5 ％計算之利息，為有理由，應予准許。
七、又本判決第2 項所命給付之金額未逾50萬元，依民事訴訟法
    第389 條第1 項第5 款之規定，自應依職權宣告假執行。另
    被告聲明願供擔保請准免為假執行之宣告，核與法律規定相
    符，爰酌定相當之擔保金額准許之。
八、本件事證已臻明確，兩造其餘主張陳述或舉證，經審酌後對
    判決結果不生影響，爰不予逐一論列，附此敘明。
九、據上論結，本件原告之訴為有理由，依民事訴訟法第78條、
    第389條第1項第5款、第392條第2項，判決如主文。
中    華    民    國    95    年    7     月    6     日
                    勞工法庭審判長法  官  魏式璧
                                  法  官  方錦源
                                  法  官  吳俊龍
以上正本係照原本作成。
如不服本判決，應於送達後20日內，向本院提出上訴狀並表明上
訴理由，如於本判決宣示後送達前提起上訴者，應於判決送達後
10日內補提上訴理由書（須附繕本）。
中    華    民    國    95    年    7     月    6     日
                                  書記官  邱秋珍


司法院資訊處製作；財團法人民間司法改革基金會備份。
